【裁判字號】    99,訴,122
【裁判日期】    990326
【裁判案由】    損害賠償
【裁判全文】
臺灣嘉義地方法院民事判決               99年度訴字第122號
原      告  丙○○
            甲○○
被      告  乙○○
上列當事人間因被告過失傷害案件，原告提起刑事附帶民事訴訟
請求損害賠償，經本院刑事庭以98年度交附民字第138號裁定移
送前來，本院於民國99年3月12日言詞辯論終結，判決如下：
    主  文
被告應給付原告丙○○新臺幣壹拾肆萬貳仟壹佰伍拾伍元，原告
甲○○新臺幣貳萬玖仟肆佰玖拾貳元，及各自民國九十八年十月
二十日起至清償日止，按週年利率百分之五計算之利息。
原告其餘之訴駁回。
訴訟費用由被告負擔百分之二十一，原告丙○○負擔百分之六十
四，餘由原告甲○○負擔。
本判決原告勝訴部分得假執行。
    事實及理由
一、原告起訴主張：被告於民國98年4月1日1時15分許，騎乘機
    車，在嘉義市○○○路245號附近路段，騎車不慎自後撞擊
    原告，致原告受傷，爰依侵權行為法律關係，請求被告損害
    賠償醫療費、無法工作損失及精神慰撫金等語。並為聲明：
    被告應賠償原告丙○○新臺幣（下同）65萬元，賠償原告甲
    ○○15萬元，及均自起訴狀繕本送達翌日起至清償日止，按
    週年利率6％計算之利息。
二、被告答辯以：對車禍發生沒有意見，願意賠錢，但現易服勞
    役中，沒有收入，沒錢賠償原告損害，請求依法判決等語。
    並為聲明：原告之訴駁回。
三、原告主張於上揭時、地與被告騎乘之機車發生撞擊，致原告
    受有傷害等情，被告不爭執，並有財團法人嘉義基督教醫院
    （下簡稱嘉基醫院）醫療收據在卷可稽，復經本院調取相關
    刑案亦即本院98年度交易字第166號刑事案卷核閱屬實，堪
    信為真。
四、原告主張因本件車禍受傷，被告應賠償損害等情，被告則以
    願賠償但沒錢賠等語置辯。是以本件爭點在於被告應賠償原
    告之金額若干為適當。經查：
  (一)經本院調取上開刑案卷宗，被告於98年3月31日晚上10時許
    起至翌日凌晨1時許止，在嘉義市○○路「亞哥釣蝦場」飲
    用屬酒類之啤酒，生理反應因酒精作用遲鈍，已屆不能安全
    駕駛動力交通工具之程度，竟於98年4月1日凌晨1時15分許
    ，騎乘車號G9B-859號重型機車，沿設有分向限制線之嘉義
    市○○○路由西往東方向行駛，途經該路245號前，本應注
    意汽車行駛時，駕駛人應注意車前狀況，並隨時採取必要之
    安全措施；飲酒後吐氣所含酒精濃度超過每公升0.25毫克以
    上不得駕車，而依當時係晴天夜間有照明、柏油路面乾燥無
    缺陷、無障礙物、視距良好，並無不能注意情事，竟疏未注
    意貿然前進，適有原告2人由北往南跨越該道路至同一地點
    ，本應注意行人在劃有分向限制線之路段，不得穿越道路，
    而依當時相同狀況，亦無不能注意之情事，猶貿然穿越道路
    ，被告所騎機車車首遂自後追撞原告2人身體，致原告丙○
    ○受有左側脛骨及腓骨開放性骨折、蜘蛛膜下出血、硬膜下
    血腫等傷害；原告甲○○受有頭部外傷併硬腦膜下出血、雙
    下肢擦挫傷、顩部擦挫傷等傷害。被告嗣為警方測得呼氣所
    含酒精濃度為每公升0.28毫克，已逾法定標準等情，業經被
    告於刑案審理時坦承不諱，核與原告於該案指訴情節相符，
    並有道路交通事故調查報告表(一)(二)、道路交通事故現場圖、
    現場及車損照片及嘉基醫院診斷證明書在卷可佐。按汽車駕
    駛人有飲用酒類或其他類似物後其吐氣所含酒精濃度超過每
    公升0.25毫克或血液中酒精濃度超過百分之0.05以上者，不
    得駕車；汽車行駛時，駕駛人應注意車前狀況及兩車併行之
    間隔，並隨時採取必要之安全措施；行人在禁止穿越、劃有
    分向限制線、設有劃分島或護欄之路段或三快車道以上之單
    行道，不得穿越道路。道路交通安全規則第114條第2款、第
    94條第3項、第134條第3款分別定有明文，兩造自應注意上
    述道路交通安全規定，又依上開道路交通事故調查報告表所
    載及現場照片所示，當時天候晴，夜間視距良好，路面無缺
    陷，無障礙物，並無不能注意情形，被告疏未注意騎乘機車
    貿然前行，致撞及原告肇事，其有過失甚明；又為行人之原
    告不當穿越劃有分向限制線道路，亦有過失。本件交通事故
    經送請臺灣省嘉雲區車輛行車事故鑑定委員會鑑定結果，亦
    同上見解，認被告無照、飲用酒類超過法定標準值駕駛重機
    車且夜間未注意車前狀況，為肇事次因，原告夜間於劃有分
    向限制線路段，穿越道路不當，為肇事主因，有該委員會鑑
    定意見書附卷可稽。且被告過失傷害行為亦經判決有罪並經
    確定在案，有上揭刑事判決在卷可稽，被告過失行為堪予認
    定。又原告上揭傷勢，與被告過失行為間，有相當因果關係
    ，原告主張被告應負過失侵權賠償責任，自屬有據。
  (二)按因故意或過失，不法侵害他人之權利者，負損害賠償責任
    ；不法侵害他人之身體或健康者，對於被害人因此喪失或減
    少勞動能力，或增加生活上之需要時，應負損害賠償責任；
    又不法侵害他人之身體、健康、名譽、自由、信用、隱私、
    貞操，或不法侵害其他人格法益而情節重大者，被害人雖非
    財產上之損害，亦得請求賠償相當之金額，民法第184條第1
    項前段、第193條第1項、第195條第1項分別定有明文。原告
    既因被告之過失侵權行為而受有損害，依上揭規定，原告自
    得請求損害賠償，茲就原告請求賠償之費用，是否應予准許
    ，分述如下：
  1.原告丙○○部分：原告丙○○請求65萬元，其中醫療費用18
    3,796元；自98年4月6日至同年6月4日止之看護費用106,200
    元；自98年4月1日至同年12月24日止無法經營釣蝦場之工作
    損失以每日800元計算，共計損失15萬元；其餘請求精神慰
    撫金即210,004元。查原告醫療費用部分請求，業經提出嘉
    基醫院醫療收據為證，並經該醫院98年12月29日以嘉基醫字
    第981200323號函覆相關醫療費用資料可參，應予准許。看
    護費用部分亦有照顧服務員收據為證，並經嘉基醫院函覆原
    告住院及出院後半年內需專人全天看護，有該院上揭函文在
    卷可稽，堪認原告主張可採，應予准許。又原告丙○○為30
    年2月1日生，有戶籍資料在卷可稽，依稅務電子閘門財產所
    得調件明細表所示，原告確有亞哥釣蝦場營利所得，堪認原
    告尚有勞動能力，茲審酌原告於98年4月1日發生車禍時滿68
    歲，已逾法定退休年齡，又依上開嘉基醫院函覆原告已喪失
    勞動力，無法從事原有勞動工作等情，認原告請求98年4月
    至12月共計9個月工作損失以基本工資計算為當（即17,280
    9＝155,520），則原告請求150,000元工作損失未逾上開
    金額，應予准許。本院審酌車禍情節、被告目前未婚無業，
    原告丙○○本得經營釣蝦場自理生活，因本件車禍受傷程度
    及嘉基醫院函示原告受傷後因傷勢沈重，復原緩慢，導致肌
    力元氣喪失，意志消沈，無力回復原有工作能力，有跛行後
    遺症，原告精神上確受有痛苦等兩造之身分、地位及經濟能
    力，認原告請求慰撫金210,004元，堪認適當，亦應准許。
    基上，原告丙○○所受損害金額為65萬元（183,796＋106,2
    00＋150,000＋210,004）。
  2.原告甲○○部分：原告甲○○請求15萬元，其中醫療費用14
    ,840元，其餘金額為無法工作損失及精神慰撫金。查原告醫
    療費用部分請求，業經提出嘉基醫院醫療收據為證，並經該
    醫院函覆相關醫療費用資料可參，應予准許。又原告甲○○
    為33年5月12日生，有戶籍資料在卷可稽，雖依稅務電子閘
    門財產所得調件明細表所示無所得資料，然其車禍前於原告
    丙○○經營之釣蝦場工作，堪認尚有勞動能力，茲審酌原告
    於98年4月1日發生車禍時滿65歲，已屆法定退休年齡，又依
    上開嘉基醫院函覆原告因頭部外傷併顱內出血，身體多處擦
    傷，98年4月至同年6月有診療記錄等情，認原告請求於98年
    4月至6月共計3個月以基本工資計算之工作損失，即51,840
    元（17,2803）為適當。又本院審酌車禍情節、被告無業
    ，原告因本件車禍受傷程度等兩造之身分、地位及經濟能力
    ，認原告請求慰撫金60,000元部分適當，應予准許，逾此範
    圍，尚非有據。基上，原告甲○○所受損害金額為126,680
    元（14,840＋51,840＋60,000）。
  (三)按損害之發生或擴大，被害人與有過失者，法院得減輕賠償
    金額或免除之，民法第217條第1項定有明文。經查本件車禍
    係兩造均有違反上揭道路交通安全規則規定之過失，而發生
    碰撞致原告受傷，且本件經送臺灣省嘉雲區車輛行車事故鑑
    定委員會鑑定結果，原告為肇事主因，被告為肇事次因，已
    如上述，是以原告及被告肇事主、次因之上開情節，本院認
    本件車禍肇事責任，由被告負十分之四之過失責任，應屬公
    允。依此計算，則原告丙○○所得請求之金額為260,000元
    （即650,0000.4），原告甲○○得請求之金額為50,672元
    （即126,6800.4），逾此部分，為無理由，應予駁回。
  (四)再按保險人依強制汽車責任保險法規定所為之保險給付，視
    為被保險人損害賠償金額之一部分；被保險人受賠償請求時
    ，得扣除之。強制汽車責任保險法第32條定有明文。查本件
    交通事故發生後，原告丙○○已領有強制汽車責任險保險金
    為117,845元，原告甲○○為21,180元等情，業經財團法人
    汽車交通事故特別補償基金於99年2月1日以補償發字第0991
    000557號函附補償金理算書及匯款明細在卷可稽，是依上開
    說明，此等給付既屬保險人依強制汽車責任保險法所為之保
    險給付項目，依法自應視為加害人損害賠償金額之一部分，
    是原告前開所得請求之金額，扣除保險給付後，原告丙○○
    得請求金額為142,155元，原告甲○○為29,492元。
五、末按給付無確定期限者，債務人於債權人得請求給付時，經
    其催告而未為給付，自受催告時起，負遲延責任。其經債權
    人起訴而送達訴狀，或依督促程序送達支付命令，或為其他
    相類之行為者，與催告有同一之效力，民法第229條第2項定
    有明文。又遲延之債務，以支付金錢為標的者，債權人得請
    求依法定利率計算之遲延利息。但約定利率較高者，仍從其
    約定利率；應付利息之債務，其利率未經約定，亦無法律可
    據者，週年利率為百分之五，亦為同法第233條第1項及第20
    3條所明定。查原告請求被告賠償之金額，並未定有給付之
    期限，則原告主張自起訴狀繕本送達翌日即98年10月20日起
    ，至清償日止，按週年利率5％計算之利息部分，應予准許
    ，逾此部分，尚非有據，應予駁回。
六、綜上所述，原告依據上開侵權行為損害賠償法律關係，請求
    被告給付分別給付原告丙○○142,155元，原告甲○○29,49
    2元，及各自98年10月20日起至清償日止，按週年利率5％計
    算之利息，為有理由，應予准許，逾此請求，為無理由，應
    予駁回。又核諸原告勝訴部分所命給付之金額未逾50萬元，
    爰依民事訴訟法第389條第1項第5款規定依職權宣告假執行
    。
七、據上論結，原告之訴為一部有理由，一部無理由，依民事訴
    訟法第79條、第389條第1項第5款，判決如主文。
中    華    民    國    99    年    3     月    26    日
                  民事第三庭  法  官  陳端宜
上為正本係照原本作成。
如對本判決上訴，須於判決送達後20日內向本院提出上訴狀。
中    華    民    國    99    年    3     月    26    日
                              書記官  馬嘉蓮

司法院資訊處製作；財團法人民間司法改革基金會備份。
